【裁判字號】    98,審訴,455
【裁判日期】    980327
【裁判案由】    毒品危害防制條例
【裁判全文】
臺灣桃園地方法院刑事判決             98年度審訴字第455號
公  訴  人  臺灣桃園地方法院檢察署檢察官
被      告  甲○○
上列被告因毒品危害防制條例案件，經檢察官提起公訴（97年度
毒偵字第6558號），被告於準備程序進行中，就被訴事實為有罪
之陳述，經本院告知簡式審判程序意旨，並聽取當事人之意見後
，本院合議庭裁定依簡式審判程序審理，判決如下：
    主  文
甲○○施用第一級毒品，處有期徒刑壹年陸月。
    事實及理由
一、犯罪事實：
    甲○○前於民國89年間因施用毒品案件，經臺灣臺中地方法
    院以89年度毒聲字第1762號裁定送觀察、勒戒後，認有繼續
    施用毒品之傾向，再經同院以89年度毒聲字第2238號裁定令
    入戒治處所施以強制戒治，因其戒治成效經評定為合格，復
    經同院以89年度毒聲字第5162號裁定停止戒治，且於89年9
    月27日停止戒治出所，並付保護管束，嗣經同院以89年度毒
    聲字第7451號裁定撤銷停止戒治，並令入戒治處所施以強制
    戒治，而於92年2 月12日強制戒治期滿執行完畢，該次施用
    毒品犯行，並經臺灣臺中地方法院檢察署檢察官以92年度戒
    毒偵字第111 號為不起訴處分確定。於94年間（即前開強制
    戒治執行完畢釋放後5 年內）復因施用第一、二級毒品等案
    件，經本院以96年度訴緝字第15號判決，分別判處有期徒刑
    11月、7 月確定（現正入監執行中，於本案不構成累犯）。
    詎其仍不知悛悔，竟基於同時施用第一級毒品海洛因及第二
    級毒品甲基安非他命之犯意，於97年9 月13日下午3 時許，
    在臺北縣中和市○○路142 號4 樓租屋處，以將第一級毒品
    海洛因、第二級毒品甲基安非他命，一併置入玻璃球後用火
    燒烤之方式，同時施用海洛因及安非他命1 次。嗣於翌（14
    ）日，在臺北縣政府警察局中和分局，經其同意採集尿液送
    驗，結果呈嗎啡、甲基安非他命陽性反應。案經臺北縣政府
    警察局中和分局報請臺灣臺北地方法院檢察署偵查後呈請臺
    灣高等法院檢察署令轉臺灣桃園地方法院檢察署檢察官偵查
    起訴。
二、證據名稱：
  (一)甲○○於檢察官訊問及本院審理中之自白。
  (二)臺灣檢驗科技股份有限公司濫用藥物檢驗報告、臺北縣政府
    警察局中和分局毒品案犯罪嫌疑人姓名及代碼對照表各1 紙
    。
  (三)臺灣高等法院被告前案紀錄表1 份。
三、附記事項：
  (一)按施用第一、二級毒品為犯罪行為，毒品危害防制條例第10
    條定有處罰明文。故施用第一、二級毒品者，依前揭規定本
    應科以刑罰。惟基於刑事政策，對合於一定條件之施用者，
    則依同條例第20條、第23條之規定，施以觀察、勒戒及強制
    戒治之保安處分。又毒品危害防制條例於92年7 月9 日修正
    公布，自93年1 月9 日施行，其中第20條、第23條將施用毒
    品之刑事處遇程序，區分為「初犯」及「五年內再犯」、「
    五年後再犯」。依其立法理由之說明：「初犯」，經觀察、
    勒戒或強制戒治後，應為不起訴處分或不付審理之裁定；經
    觀察、勒戒或強制戒治執行完畢釋放後，「五年內再犯」者
    ，因其再犯率甚高，原實施之觀察、勒戒及強制戒治既已無
    法收其實效，爰依法追訴或裁定交付審理。至於經觀察、勒
    戒或強制戒治執行完畢釋放後，「五年後再犯」者，前所實
    施之觀察、勒戒或強制戒治已足以遮斷其施用毒品之毒癮，
    為期自新及協助其斷除毒癮，仍適用「初犯」規定，先經觀
    察、勒戒或強制戒治之程序。從而依修正後之規定，僅限於
    「初犯」及「五年後再犯」二種情形，始應先經觀察、勒戒
    或強制戒治程序。倘被告於五年內已再犯，經依法追訴處罰
    ，縱其第三次（或第三次以上）再度施用毒品之時間，在初
    犯經觀察、勒戒或強制戒治執行完畢釋放五年以後，已不合
    於「五年後再犯」之規定，且因已於「五年內再犯」，顯見
    其再犯率甚高，原實施觀察、勒戒或強制戒治，已無法收其
    實效，即應依該條例第10條處罰（最高法院97年度第5 次刑
    事庭會議決議參照），查被告曾有犯罪事實欄一所載之施用
    毒品犯行，有刑案資料查註紀錄表及臺灣高等法院被告前案
    紀錄表附卷可稽，其本件施用毒品犯行非屬「初犯」及「五
    年後再犯」之情形，依上開說明，自應逕予以論罪科刑。
  (二)被告甲○○同時施用第一級毒品海洛因、第二級毒品甲基安
    非他命之行為，係一行為觸犯二罪名之想像競合犯，應從一
    重之施用第一級毒品罪論處。
四、應適用法條：
    刑事訴訟法第273 條之1 第1 項、第299 條第1 項前段、第
    310 條之2 、第454 條第1 項，毒品危害防制條例第10條第
    1 項、第2 項，刑法第11條前段、第55條。
五、如不服本件判決，得自收受判決送達之日起10日內，向本院
    提出上訴書狀，上訴於第二審法院。
本案經檢察官蔡如惠到庭執行職務。
中    華    民    國    98    年    3     月    27    日
                        刑事庭    法  官  劉為丕
以上正本證明與原本無異。
如不服本判決應於收受判決後10日內向本院提出上訴書狀，並應
敘述具體理由。其未敘述上訴理由者，應於上訴期間屆滿後20日
內向本院補提理由書 (均須按他造當事人之人數附繕本)「 切勿
逕送上級法院」。
                                  書記官  陳淑瓊
中    華    民    國    98    年    3     月    27    日
附錄本案論罪科刑法條：
毒品危害防制條例第10條
施用第一級毒品者，處6 月以上 5 年以下有期徒刑。
施用第二級毒品者，處3 年以下有期徒刑。


司法院資訊處製作；財團法人民間司法改革基金會備份。
